【裁判字號】    89,重訴,17
【裁判日期】    890901
【裁判案由】    殺人
【裁判全文】
臺灣屏東地方法院刑事判決                          八十九年度重訴字第一七號
    公  訴  人  臺灣屏東地方法院檢察署檢察官
    被      告  癸○○
    選任辯護人  葉武侯
    被      告  丁○○
    選任辯護人  楊水柱
    被      告  戊○○
    選任辯護人  鍾夢賢
    被      告  壬○○
    選任辯護人  徐豐明
    被      告  丙○○
    選任辯護人  李昆南
    被      告  乙○○
    指定辯護人  本院公設辯護人辛○○
    被      告  甲○○
    選任辯護人  楊水柱
右被告因殺人案件，經檢察官提起公訴（八十九年度偵字第二六六二號），本院判決
如左：
    主  文
乙○○、丁○○、戊○○、壬○○共同殺人，乙○○累犯，處有期徒刑拾伍年，褫奪
公權拾年；丁○○、戊○○、壬○○各處有期徒刑拾年、均褫奪公權陸年。扣案尖刀
、鋸子各壹把均沒收。
丙○○、癸○○、甲○○公訴不受理。
    事  實
一、乙○○（曾因槍砲彈藥刀械管制條例案件經法院判處有期徒刑一年二月確定，於
    八十九年三月十二日執行完畢）、丁○○、戊○○、壬○○、甲○○、癸○○、
    丙○○等人於民國八十九年四月三十日凌晨在屏東市○○路六０五號東方白宮Ｋ
    ＴＶ二二三號包廂飲酒唱歌。同日二時三十分許另有女子潘淑娟、李雅青、陳雅
    妮等人在上開ＫＴＶ二一六號包廂唱歌，因潘淑娟、李雅青認識戊○○等人，故
    潘淑娟、李雅青、陳雅妮三人亦曾前去二二三號包廂與戊○○等人同樂。同日四
    時許，與潘淑娟、李雅青、陳雅妮熟識之黃湣聖、庚○○（原名黃琮健，八十八
    年間改為現名）、己○○等三人受潘淑娟邀約抵達二一六號包廂相聚。同日五時
    二十分許，陳雅妮與丁○○在二二三號包廂發生口角而遭辱罵，潘淑娟見陳雅妮
    受辱遂返回二一六號包廂向庚○○等人投訴，庚○○聞言即欲前往二二三號包廂
    替陳雅妮出氣，適見癸○○、丁○○、戊○○、壬○○、丙○○、甲○○、乙○○等七人陸續走出該包廂，庚○○對殿後之丙○○、癸○○喝令稱：「慢一點走
    」，丙○○、癸○○即與庚○○及隨後趕來之己○○、黃湣聖等人在二樓樓梯口
    附近互毆。壬○○見狀，即提議到車上拿東西，語畢即持上揭箱型車鑰匙前往該
    ＫＴＶ停車場，並開啟車門自車內取出癸○○所有之金屬製機車大鎖一把（質地
    堅硬、渾重），隨後抵達之丁○○、乙○○亦分別自車內取出丁○○所有寄放該
    處之鋸子（柄長約十八點二公分，刃長約三十一點五公分，鋸齒尖銳）、尖刀（
    柄長約十點六公分、刃長約二十三點六公分，刃部鋒利且尾端尖銳）各一支，戊○○在停車場空地取得鐵管一支。嗣丁○○、戊○○、壬○○、乙○○等四人返
    回前開樓梯口附近，即共同基於殺害黃湣聖、己○○之犯意聯絡，由乙○○持前
    開尖刀刺殺在場勸架之黃湣聖多次，丁○○持前開鋸子砍殺黃湣聖頭頂、左上臂
    ，戊○○持前開鐵管毆打黃湣聖右上背，壬○○持前開大鎖毆打黃湣聖右手背、
    左小腿後部；另乙○○持前開尖刀在己○○頭部後方劃下一刀，丁○○持前開鋸
    子往己○○背部砍殺三次，壬○○持前開大鎖毆打己○○頭部。黃湣聖因而受有
    下列傷勢：（一）頭頂四處條紋狀規則性裂傷分別為六公分、二點三公分、八點
    五公分、五公分，疑為鋸刀所傷（二）左眉尾部瘀傷一乘零點五公分（三）右眼
    眶下擦傷一點五乘零點五公分（四）右上背瘀傷三乘一公分呈平行直線，疑為鐵
    管所傷（五）左上臂長條紋狀規則性裂傷十一公分，疑為鋸刀所傷（六）左後肘
    部有擦傷痕跡（七）右手背部裂傷二點六乘零點六公分深及筋膜肌肉部分，疑為
    鈍器所傷（八）左小腿後部瘀傷一點八乘十公分，疑為鈍器所傷（九）胸部擦傷
    三處最大者八乘一公分（十）左前胸刀刺傷一點二乘零點二公分，深五公分（十
    一）左上臂刀刺傷九乘三點五公分，深七點五公分（十二）左腋下刀刺傷八乘四
    公分，深五點五公分（十三）左眉刀刺傷一點一乘零點二公分，深一點一公分（
    十四）左背刀刺傷一點五乘零點五公分，深十一公分。其中（十四）之刀刺傷從
    左背穿過左肋膜，貫穿左肺上、下葉，直刺心臟造成血胸及心包膜積血，導致黃
    湣聖死亡。己○○則受有下列傷勢：（十五）頭部後方撕裂傷一處，疑為刀傷（
    十六）背部撕裂傷三處，疑為鋸子所傷（十七）雙手多處擦傷，己○○負傷後奮
    力逃離現場始免死亡。嗣經警循線查獲並扣得上開尖刀、鋸子、機車大鎖各一把
    。
二、案經屏東縣警察局屏東分局報告及己○○訴由台灣屏東地方法院檢察署檢察官偵
    查起訴。
    理  由
壹、有罪部分：
一、被告乙○○部分：
    訊據被告乙○○坦承持尖刀刺殺黃湣聖之事實，惟辯稱並無殺人之犯意云云，然
    查被害人黃湣聖所受刀刺傷其中左前胸深達五公分，左背刀刺傷更深達十一公分
    ，自左背穿過左肋膜，貫穿左肺上、下葉，直刺心臟造成血胸及心包膜積血導致
    黃湣聖死亡等情，有台灣屏東地方法院檢察署解剖紀錄報告附卷可參，足見被告
    乙○○持尖刀猛刺被害人胸背要害，其有殺人犯意甚明，其持刀殺害黃湣聖之情
    節並經其他共同被告及證人潘淑娟證述在卷，此外並有卷附照片、現場錄影帶、
    勘驗筆錄、驗斷書、相驗屍體證明書及扣案尖刀等可資為憑。另乙○○雖辯稱「
    未殺到己○○」云云，惟查己○○遭被告中之一人拿刀殺到頭部一刀之情節業據
    己○○指訴甚詳，核與偵查卷附己○○診斷證明書及傷勢照片內容相符，另查本
    件被告之中持用尖刀者亦僅乙○○一人，故乙○○上開辯解尚不可採，其犯行堪
    以認定。
二、被告丁○○部分：
    訊據被告丁○○，辯稱伊僅在嚇唬被害人，並未砍殺他們云云，惟查被告丁○○
    於警訊及偵查時坦承有拿鋸子砍了己○○或庚○○其中一人，核與己○○於偵查
    中所述其有遭鋸子砍中背之情節相符，並有卷附己○○診斷證明書、傷勢照片及
    扣案之鋸子足稽；又被告丁○○於本院第一次訊問時亦承認有拿鋸子砍黃湣聖一
    節，且本件被告之中持用鋸子者僅丁○○一人，而黃湣聖所受前揭（一）、（五
    ）之傷勢係鋸子所造成之事實，有偵查卷附照片及台灣屏東地方法院檢察署解剖
    紀錄報告可資為憑，是被告丁○○犯行亦堪認定。
三、被告壬○○部分：
    訊據壬○○，坦承持用大鎖打己○○，然辯稱未打黃湣聖云云，經查壬○○拿大
    鎖攻擊黃湣聖之事實業據丁○○、潘淑娟、乙○○於偵查中陳述在卷，乙○○於
    警訊及偵查中均陳稱有聽到壬○○說到廂型車找看有無東西（指兇器）等語。又
    己○○於偵查亦稱「我被一個拿大鎖的人打到頭」等語，此外丁○○則於警訊中
    陳稱「我與壬○○追殺己○○」等語。另查本件被告之中持用大鎖者僅壬○○一
    人，而黃湣聖所受前揭（七）、（八）之傷勢顯係鈍器所造成之事實，有卷附照
    片、解剖紀錄報告及扣案之大鎖可資為憑。從而壬○○所辯不足採信，其犯行已
    堪認定。
四、被告戊○○部分：
    訊據戊○○坦承持用鐵管打己○○，但辯稱其並未打黃湣聖云云。經查戊○○持
    鐵管攻擊黃湣聖之事實業據潘淑娟於警訊中及被告丁○○於偵查中陳述在卷，此
    外本件被告之中持用鐵管者僅戊○○一人，而黃湣聖所受前揭（四）之傷勢係鐵
    管所造成之事實，有卷附照片、解剖紀錄報告可稽。故戊○○所辯亦不足採，犯
    行堪以認定。
五、核被告乙○○、丁○○、戊○○、壬○○等人因見其同伴遭毆打即在壬○○之提
    議下同至廂型車上分持兇器共同上樓行兇，而所分持之兇器或尖銳或堅硬，均足
    以致人死命，是其四人間應均有殺人之認識與犯意聯絡，所為均係犯刑法二百七
    十一條第一項殺人罪及刑法第二百七十一條第二項、第一項之殺人罪未遂，被告
    間有犯意聯絡，行為分擔，為共同正犯。被告所犯上開二罪有想像競合犯之關係
    ，應論以一重之刑法第二百七十一條第一項之殺人罪。又被告乙○○曾因槍砲彈
    藥刀械管制條例案件經法院判處有期徒刑一年二月確定，於八十九年三月十二日
    執行完畢，此有其全國前案紀錄表及刑案資料查註紀錄表在卷可憑，茲於五年內
    再犯有期徒刑以上之罪，為累犯，應依法加重其刑。審酌被告等人素行、因細故
    即行兇，所生損害非輕及犯後已與被害人黃湣聖家屬及被害人己○○達成和解，
    態度尚好等一切情狀，分別量處如主文所示之刑，並依其犯罪之性質認有褫奪公
    權之必要，併予宣告如主文所示之褫奪公權期間。至扣案之尖刀、鋸子各一把係
    被告丁○○所有供犯罪所用物（雖被告丁○○僅承認擁有該鋸子，否認尖刀係其
    所有，然尖刀、鋸子均係被告丁○○於案發前約一星期左右寄放於共同被告癸○○之車上一節業據共同被告癸○○於警訊時供述在卷）應依刑法第三十八條第一
    項第二款規定宣告沒收），至扣案之機車大鎖係共同被告癸○○所有之物，並非
    共犯所有之物，爰不予宣告沒收。
貳、公訴不受理部分：
一、公訴意旨略以：被告丙○○、癸○○、甲○○與前開被告乙○○等人基於犯意之
    聯絡，共同殺害被害人黃湣聖、殺傷被害人己○○，因認被告丙○○、癸○○、
    甲○○三人亦共同涉有刑法第二百七十一條第一項之殺人罪及刑法第二百七十一
    條第二項、第一項之殺人罪未遂等語。
二、按告訴乃論之罪，告訴人於第一審辯論終結前，得撤回其告訴；又告訴經撤回者
    ，法院應諭知不受理之判決，刑事訴訟法第二百三十八條第一項，及第三百零三
    條第三款定有明文；又刑事事件於偵查中或第一審辯論終結前調解成立，經法院
    核定並經當事人同意撤回者，視為於調解成立時撤回告訴或自訴，鄉鎮市調解條
    例第二十五條第二項亦有明定。
三、按本件被告丙○○、癸○○、甲○○經檢察官提起公訴，雖認被告三人係犯刑法
    第二百七十一條第一項、同條第二項、第一項之殺人罪及殺人罪未遂，然訊據被
    告丙○○、癸○○、甲○○三人，均堅決否認有殺人之犯行，被告丙○○、癸○○辯稱其二人係於離開東方白宮ＫＴＶ時走在最後而被對方叫住並遭對方毆打，
    乃徒手與對方互毆等語，經查被告二人之供述不惟與其他共同被告之供述相符，
    且與證人庚○○於警訊證述：「．．．，走在最後面的兩個人（癸○○、丙○○
    ）我就叫他們二人慢一點離開，他們二人看到我就要過來打我，己○○與黃湣聖
    看見後就過來勸架，然後我們打成一團，而後與癸○○、丙○○他們一夥來的人
    就從樓下衝上二樓．．．」等情亦大致符合，此外本院勘驗現場事發之錄影帶之
    結果亦發現被告丙○○、癸○○確係走在最後而先與對方三人徒手互毆後，其他
    共同被告始持各式兇器衝上樓立即加入鬥毆，此有錄影帶及勘驗筆錄在卷可參，
    被告丙○○、癸○○既因走在最後而被叫住打架，則其二人與其他先下樓後發現
    後面起衝突而至停車場持兇器衝上樓之共同被告間在時間上並無犯意聯絡之可能
    ，且被告丙○○、癸○○二人對其他共同被告持兇器行兇亦無法事先預見，是其
    二人所辯並無殺人犯意，堪以採信。另訊據被告甲○○辯稱其僅以手推被害人一
    下，並無殺人之犯意等語，經查共同被告丁○○於警訊中雖供稱：「當時我與甲○○及壬○○、戊○○立即衝到我們乘坐來的ＶＸ七○二三號廂型車上翻找武器
    ，乙○○亦從後趕來ＶＸ七○二三找武器」、「甲○○沒有找到東西」云云，而
    被告乙○○於警訊時亦供稱：「甲○○則未找到武器」云云，然經本院勘查現場
    錄影帶發現，被告甲○○於下樓時係走在戊○○、壬○○之後，乙○○之前（第
    一位下樓為丁○○，鏡頭未拍到），但至廂型車拿兇器之人則先有壬○○、戊○○，接著為丁○○、乙○○，並未見被告甲○○至廂型車找武器之情形，且其係
    於前開四名持兇器之被告上樓鬥毆後，最後始空手上樓並推被害人一下，是依罪
    疑惟輕之法理，本院認甲○○與其他持兇器之四名被告間應無殺人之犯意聯絡，
    所辯無殺人犯意一節亦堪以採信。從而被告丙○○、癸○○、甲○○三人所為應
    僅屬刑法第二百七十七條第一項之傷害罪，依同法第二百八十七條前段之規定，
    須告訴乃論。茲己○○部分已與被告間於屏東縣內埔鄉調解委員會成立調解並載
    明不追究刑事責任，且業經本院核定在案，此有屏東縣內埔鄉調解委員會八十九
    年民調字第○九七號調解書影本一紙附卷可參，而被害人黃湣聖受傷部分則未據
    告訴，揆諸前開說明，就被告癸○○、丙○○、甲○○部分自應依法為公訴不受
    理之諭知。
據上論斷，應依刑事訴訟法第二百九十九條第一項前段、第三百零三條第三款、刑法
刑法第二百七十一條第一項、第二項、第二十八條、第四十七條、第五十五條、第三
十七條第二項、第三十八條第一項第二款判決如主文。
中      華      民      國      八十九      年    九    月      一      日
                                         屏東地方法院刑事第二庭
                                                 法  官   吳永宋
右正本證明與原本無異。
對於本判決如有不服應於收受送達後十日內向本院提出上訴書狀上訴於台灣高等法院
高雄分院並按他造當事人之人數附具繕本。
                                                  書記官  陳靖麗
中      華      民      國      八十九      年    九    月      一      日
附錄本案論罪科刑法條：
刑法第二百七十一條：殺人者，處死刑、無期徒刑或十年以上有期徒刑。


司法院資訊處製作；財團法人民間司法改革基金會備份。
